【裁判字號】    99,台上,970
【裁判日期】    990211
【裁判案由】    強盜
【裁判全文】
最高法院刑事判決              九十九年度台上字第九七０號
上   訴   人  台灣高等法院檢察署檢察官
上訴人即被告  甲○○
上列上訴人等因被告強盜案件，不服台灣高等法院中華民國九十
七年一月十六日第二審判決(九十六年度少上訴字第五０號，起訴
案號：台灣板橋地方法院檢察署九十六年度偵字第八九二七號)，
提起上訴，本院判決如下：
    主  文
上訴駁回。
    理  由
按刑事訴訟法第三百七十七條規定，上訴於第三審法院，非以判
決違背法令為理由，不得為之。是提起第三審上訴，應以原判決
違背法令為理由，係屬法定要件。如果上訴理由書狀並未依據卷
內訴訟資料，具體指摘原判決不適用何種法則或如何適用不當，
或所指摘原判決違背法令情事，顯與法律規定得為第三審上訴理
由之違法情形，不相適合時，均應認其上訴為違背法律上之程式
，予以駁回。本件原判決維持第一審論上訴人即被告（下稱：被
告）甲○○以意圖為自己不法之所有，結夥三人以上、攜帶兇器
、於夜間侵入住宅，以強暴至使不能抗拒，而取他人之物罪，處
有期徒刑五年之判決，駁回被告在第二審之上訴。係依憑被告甲
○○坦承其於民國九十四年六月十四日凌晨，打電話邀集鄭智文
前往台北縣蘆洲市○○街一三一巷十一號許春風住處，並與許春
風、張子麒、黃景盛、鄭智文及綽號「阿金」的成年男子，搭乘
黃景盛所駕車輛，到台北縣三重市○○街九十六號一樓被害人張
清富住處附近，當許春風、張子麒、鄭智文及「阿金」進入被害
人屋內時，被告與黃景盛留在屋外等情不諱，參酌證人張清富、
徐世昌、王李淑女、邱德生、莊鳳美、白惠芬、林建成等人，與
共同正犯許春風、張子麒、黃景盛、鄭智文（四人已另案判刑確
定）之證言（許春風證述：伊確實有跟「阿金」、鄭智文、張子
麒、黃景盛及甲○○去三重市○○街的住宅強盜，在其住處外面
策劃，是伊的主意，鄭智文、張子麒、黃景盛、甲○○、「阿金
」都有參與策劃，因為人手不夠，叫甲○○、黃景盛在外面把風
，有人來時叫我們，當時是將五、六把西瓜刀裝在一個袋子內，
帶到黃景盛車上，袋子很大，有〈露出刀柄〉，伊有拿二萬元〈
新台幣，下同〉給「阿金」，是要給「阿金」、鄭智文、甲○○
分；鄭智文證稱：伊、許春風、「阿金」及張子麒進入三重市○
○街九十六號，一進入「阿金」就拿刀砍一人，許春風是進入到
被害人賭博的場所才砍人，伊當時站在大門裡面，張子麒控制大
門遙控器不讓其他人進來，黃景盛、甲○○站在大門外面把風，
伊分到的三千元是許春風叫「阿金」拿給伊的，甲○○跟其他人
分到多少伊不知道；張子麒證以：當時是將西瓜刀裝在一個袋子
內，帶到黃景盛車上，有〈露出刀柄〉；黃景盛證陳：停車於行
為地住宅馬路對面，許春風等人橫越馬路走過去，黃景盛與甲○
○在外把風，歷時約三十分鐘各等語），佐以卷附之宏仁醫院所
出具徐世昌左手背外側割傷四公分之診斷證明書、監視器畫面翻
拍照片暨扣案之強盜所得贓物行動電話三具、女用手錶一只、手
飾二只（天珠及太極手環各一只）、黃色透明墜子一只等證據資
料，而為論斷，已敘述其所憑之證據及得心證之理由。並說明：
依許春風、張子麒、鄭智文、黃景盛之證述，足見被告知悉許春
風等人攜帶刀械前往強盜處所，被告親見許春風糾集六名同夥，
半夜攜帶數把刀械放在一個袋子內，刀柄外露，共乘一車前往行
為地，被告之所以未進入屋內，是依許春風的指示在屋外把風甚
明；另依許春風、鄭智文、黃景盛之證述，足見許春風有拿應分
給「阿金」、鄭智文及被告的二萬元給「阿金」，且與被告同在
屋外把風的黃景盛已分得五千元（另張子麒分得二萬元、鄭智文
分得三千元），不論「阿金」是否已將被告可分到的贓款轉交給
被告，均無礙於被告成立共同強盜罪之理由。而以被告辯稱：其
到許春風家，許春風囑其聯絡鄭智文來聊天，之後與許春風前往
張清富住處，許春風表示要進去找朋友，叫其在外面等候，其並
未看見刀械，不知道許春風等人進屋強盜，亦未把風及朋分贓款
等語，為飾卸之詞，不足採取，亦已依憑卷證資料，在理由內詳
加指駁。從形式上觀察，原判決並無足以影響判決結果之違法情
形存在。檢察官上訴意旨略稱：依少年事件處理法第五條、第七
條第一項及其他相關規定，可見少年法院及地方法院少年法庭暨
高等法院及其分院之少年法庭，俱屬法定之專業性法院，專屬管
轄第一、二審之少年保護事件及少年刑事案件，本件被告行為時
，為十四歲以上未滿十八歲之少年，屬少年刑事案件，自應由原
審法院少年法庭審判，乃原審竟由普通刑事第六庭審判，其法院
之組織自屬不合法，原判決亦係違背法令等語。被告上訴意旨略
以：許春風、鄭智文於警詢中所言係傳聞證據，原審竟採為判決
之基礎，且對於許春風所述有利被告部分未予論斷，難謂適法；
又依許春風、張子麒、鄭智文於第一審之陳述，可見被告與許春
風並無強盜之犯意聯絡，原判決以推測擬制之方法，認被告係共
同正犯，對於許春風等人有利被告之供述均不予採納，亦於法有
違；又被告涉世未深，因誤交損友而受人利用，既無強盜之認知
，亦未參與其事，更未分得贓款，原審未傳喚許春風與被告對質
，有應調查之證據未予調查之違法云云。惟查本件係由原審法院
少年法庭審判，且已依少年事件處理法第七十條、第三十二條之
規定，傳喚被告之法定代理人林夢萍出庭，林夢萍並已到庭陳述
意見，有原審法院九十六年十一月二十日、十二月十九日載明庭
別為「台灣高等法院少年法庭」之審判筆錄可稽（見原審卷第六
十一、一００頁）。是本件實質上係由原審法院少年法庭審判，
且已踐行保護少年之訴訟程序，僅判決書之審判庭別誤載為刑事
第六庭而已，並非法院之組織不合法，上開不影響判決本旨之明
顯文字上錯誤，既得由原審法院逕行裁定更正，自難執此為上訴
第三審之合法理由，檢察官上訴意旨執以指摘，容有誤會。次查
證據之取捨及證據證明力之判斷，係事實審法院之職權，倘其判
斷係基於吾人日常生活之經驗，而未違背客觀上應認為確實之定
則，復已敘述其所以為此一判斷之理由，即屬合於經驗法則；又
證人所作先後不同之證言，何者為可採，事實審法院本得參酌其
他相關證據為自由之判斷，苟無違經驗法則，即不能任意指為違
法。本件原判決就其如何綜合已判刑確定之共同正犯許春風、張
子麒、黃景盛、鄭智文所為不利被告之證言，參酌前述張清富等
多位證人之證述及徐世昌之診斷證明書、監視器畫面翻拍照片暨
扣案之強盜所得贓物等全部證據資料，判斷被告有前揭犯行之心
證理由，已闡述明晰，所為之論斷，核與經驗法則與論理法則均
無違背，並無應調查之證據未予調查、以臆測方式認定事實或其
他採證違背證據法則之情形。關於許春風、鄭智文於警詢中所為
之陳述係傳聞證據，依刑事訴訟法第一百五十九條第一項規定，
不得作為證據，原判決已說明摒棄不採之理由（原判決第三頁第
七行至第十行），被告上訴意旨執此指摘，顯非合法之第三審上
訴理由。又原判決採信許春風、張子麒、鄭智文、黃景盛等人所
為不利被告之證言，自係捨棄彼等所為有利被告之供述部分，此
為法院取捨證據之當然法理，且依原判決之證據上判斷，已足以
確信被告有共同強盜犯行，原判決對於被告與許春風、張子麒、
鄭智文、黃景盛、「阿金」等人，如何具有犯意聯絡與行為分擔
，成立共同正犯；彼等如何朋分贓款，許春風拿二萬元給「阿金
」後，不論「阿金」是否已將被告可分得之贓款轉交給被告，均
無礙於被告犯罪之成立；以及許春風於第一審少年法庭作證時，
已明顯迴護被告及其餘同夥，自無再行傳喚許春風到庭作證之必
要，均已論述甚詳（原判決第三至七頁、第九頁），而許春風等
人所為有利被告之陳述，經核均不足以動搖原判決之論斷基礎，
原判決未逐一說明，僅係行文簡略而已，不能指為違法。被告上
訴意旨憑持己見，對原審取捨證據及判斷證據證明力之職權行使
，任意指摘，自非合法之第三審上訴理由。被告其餘上訴意旨，
核屬對原審採證認事之職權行使及不影響判決本旨之枝節事項，
所為之任意指摘，難認已符合首揭法定之第三審上訴要件。綜上
所述，檢察官及被告之上訴，均違背法律上之程式，應予駁回。
據上論結，應依刑事訴訟法第三百九十五條前段，判決如主文。
中    華    民    國  九十九  年    二    月   十一   日
                      最高法院刑事第三庭
                          審判長法官  林  增  福
                                法官  張  清  埤
                                法官  陳  世  雄
                                法官  何  菁  莪
                                法官  段  景  榕
本件正本證明與原本無異
                                      書  記  官
中    華    民    國  九十九  年    二    月  二十二  日
                                                      Ｅ

司法院資訊處製作；財團法人民間司法改革基金會備份。
